【裁判字號】    89,易,1970
【裁判日期】    890726
【裁判案由】    違反電子遊戲場業管理條例
【裁判全文】
臺灣臺中地方法院刑事判決                        八十九年度易字第一九七Ｏ號
    公  訴  人  臺灣臺中地方法院檢察署檢察官
    被      告  甲○○
    選任辯護人  洪錫欽
右列被告因違反電子遊戲場業管理條例案件，經檢察官聲請簡易判決處刑（八十九年
度偵字第六二八七號），本院臺中簡易庭認本件不宜以簡易判決處刑，簽移本院刑事
庭改用通常程序審判，本院判決如左：
    主  文
甲○○共同違反未依電子遊戲場業管理條例規定辦理營利事業登記，不得經營電子遊
戲場業之規定，處拘役參拾日，如易科罰金，以新台幣玖佰元即銀元參佰元折算壹日
。
    事  實
一、甲○○係位於臺中市○區○○里○○街一○六號一樓統麥便利商店之負責人，與
    綽號「阿福」之不詳真實姓名年籍成年男子，共同基於犯意之聯絡，明知未依電
    子遊戲場業管理條例規定辦理營利事業登記者，不得經營電子遊戲場業，竟自前
    開條例於民國八十九年二月三日公布施行，同年月五日生效後，仍由「阿福」在
    上揭商店寄放設置魔術方塊、雷電、小蜜蜂、快打旋風之電子遊戲機各乙台，供
    不特定人為益智或娛樂，並由甲○○經營該電子遊戲場業，所得利潤由二人均分
    。嗣於八十九年二月二十日十四時二十分許，為臺中市警察局第一分局員警在上
    開商店查獲。
二、案經臺中市政府函送臺灣臺中地方法院檢察署檢察官後聲請簡易判決處刑。
     理  由
一、訊據被告甲○○固坦承在上開商店未依電子遊戲場業管理條例之規定辦理營利事
    業登記而設置四台電子遊戲機供人益智娛樂之事實，惟矢口否認有何違反電子遊
    戲場業管理條例之犯行，辯稱：伊係經營統麥便利商店，並非經營電子遊戲場業
    ，上開魔術方塊、雷電、小蜜蜂、快打旋風之電子遊戲機各乙台係自八十九年一
    月二十五日起，由綽號「阿福」之李建福所寄放擺設，所得利潤由二人均分，伊
    應僅係違反上開條例第十六條非電子遊戲場業之其他營利事業，不得就營業場所
    ，供他人設置電子遊戲機營業之規定，應依同條例第二十八條處以行政罰，而與
    同條例第十五條、第二十二條之構成要件有間，不應科以刑罰云云。經查：
（一）按電子遊戲場業管理條例業於八十九年二月三日公布施行，於同年月五日生效
      。該條例第十一條第一項規定：電子遊戲場業於申請營利事業登記時，除應依
      相關法令辦理外，應向直轄巿、縣（巿）主管機關申請核發營利事業登記證及
      營業級別證，並辦理下列事項之登記：一營業級別。二機具類別。三營業場所
      管理人。四營業場所之地址。故於該條例生效後，設置以電腦方式操縱，產生
      或顯示聲光影像、圖案、動作之電子遊戲機，供不特定人為益智娛樂之營利事
      業（參照同條例第三條、第四條），應依前開規定辦理營利事業登記，未依該
      條例辦理營利事業登記者，依同條例第十五條之規定，即不得經營電子遊戲場
      業。
（二）又按電子遊戲場業管理條例所稱之電子遊戲場業，係指設置電子遊戲機供不特
      定人益智娛樂之營利事業，此為該條例第三條所明定。被告自承他人在其經營
      之商店寄放設置電子遊戲機四台供不特定人益智娛樂，所得利潤由二人均分之
      情，且證人即查獲警員陳基榮於偵查中亦證稱被告有在店中擺設四台電子遊戲
      機無誤，而卷附統麥便利商店之營利事業登記證影本其上之營業項目確無電子
      遊戲場業乙項屬實，準此，被告既有設置電子遊戲機營利之行為，即屬經營電
      子遊戲場業，其未依電子遊戲場業管理條例規定辦理營利事業登記，而經營電
      子遊戲場業，核與同條例第十五條之構成要件相符，應依同條例第二十二條論
      處。縱本件被告同時違反同條例第十六條之規定，應依同條例第二十八條處以
      行政罰，然亦無礙於本件犯罪之成立。是被告上開所辯，顯屬事後卸責之詞，
      不足採信。本件事證明確，被告之犯行堪以認定。
二、被告於前開條例生效後，未依規定辦理營利事業登記而經營電子遊戲場業，核其
    所為，係違反電子遊戲場業管理條例第十五條之規定，應依同條例第二十二條之
    規定論處。另按前開罪名係因身分而成立之罪，其共同實施或教唆幫助者，雖無
    此項身分，依刑法第三十一條第一項規定，仍以共犯論。本件被告與綽號「阿福
    」之不詳真實姓名年籍成年男子，共同基於犯意之聯絡，由「阿福」在上揭商店
    寄放設置魔術方塊、雷電、小蜜蜂、快打旋風之電子遊戲機各乙台，並由甲○○
    經營該電子遊戲場業，所得利潤由二人均分，依前開說明，綽號「阿福」者應以
    共犯論。被告與綽號「阿福」之成年男子間，有犯意聯絡及行為分擔，為共同正
    犯。公訴人認被告係自八十九年一月二十五日起，在上揭商店擺設魔術方塊、雷
    電、小蜜蜂、快打旋風電動玩具各乙台，供不特定人把玩，惟電子遊戲場業管理
    條例係於八十九年二月三日始公布施行，於同年月五日生效，故於八十九年二月
    五日之前，該條例並未公布生效，被告上開行為即不構成犯罪，是本件應論以被
    告自前開條例於八十九年二月三日公布施行，同年月五日生效後，仍擅自在上揭
    商店設置電子遊戲機之事實，因公訴人起訴八十九年二月五日之前設置電子遊戲
    機部分與本件論罪科刑部分有繼續犯之實質上一罪關係，故就該部分不另為無罪
    之諭知，併此敘明。爰審酌被告所犯係於新法施行生效之初，且該四台電子遊戲
    機係他人寄放於其經營之便利商店內，機台數目不多，情節較輕，及其犯罪之動
    機、目的、手段、所生危害及犯罪後之態度等一切情狀，量處如主文所示之刑，
    並諭知易科罰金之折算標準。
據上論斷，應依刑事訴訟法第四百五十二條、第二百九十九條第一項前段，電子遊戲
場業管理條例第二十二條，刑法第十一條前段、第二十八條、第三十一條第一項、第
四十一條，罰金罰鍰提高標準條例第二條，判決如主文。
中      華      民      國    八十九    年      七      月    二十六    日
                                      臺灣臺中地方法院刑事第六庭
                                          法  官  張  靜  琪
右正本證明與原本無異。
如不服本判決，應於送達後十日內向本院提出上訴狀(須附繕本)，上訴於台灣高等
法院台中分院。
                                          書記官
中      華      民      國    八十九    年      七      月    二十六    日
附錄論罪科刑法條
電子遊戲場業管理條例第二十二條
違反第十五條規定者，處行為人一年以下有期徒刑、拘役或科或併科新台幣五十萬元
以上二百五十萬元以下罰金。


司法院資訊處製作；財團法人民間司法改革基金會備份。
